【裁判字號】    97,交簡上,186
【裁判日期】    971127
【裁判案由】    過失傷害
【裁判全文】
臺灣板橋地方法院刑事判決           97年度交簡上字第186號
上  訴  人  臺灣板橋地方法院檢察署檢察官
被      告  甲○○
上列上訴人因被告過失傷害案件，不服本院九十七年度交簡字第
一八四六號中華民國九十七年六月二十四日第一審判決（聲請簡
易判決處刑案號：九十七年度偵字第八八二二號），提起上訴，
本院管轄之第二審合議庭判決如下：
    主  文
原判決撤銷。
甲○○因過失傷害人，處有期徒刑肆月，如易科罰金，以新臺幣
壹仟元折算壹日。
    事  實
一、甲○○於民國九十六年九月二十三日上午六時十五分許，駕
    駛車牌號碼ＡＨ－三四０一號自用小客車，行經臺北縣鶯歌
    鎮○○路與中山路二四九巷口之行人穿越道時，本應注意車
    前狀況，依當時天候晴、日間自然光線、柏油路面乾燥、亦
    無缺陷或障礙物之不能注意之情事，竟疏未注意車前狀況，
    適有行人劉隨來正欲穿越行人穿越道，甲○○未減速慢行，
    讓行人優先通行，仍貿然往前行駛，因而不慎撞擊行人劉隨
    來，致劉隨來受有頭部外傷併創傷性硬腦膜下出血、創傷性
    顱內出血、右側股骨、右側脛骨、腓骨、左側踝骨、右側第
    四、五肋骨骨折併創傷性血胸，右下肢開放性骨折術後右下
    肢皮膚缺損、尾椎處及背部褥瘡等傷害，甲○○於肇事後隨
    時打電話報案並將劉隨來送醫，嗣後亦向前來處理之警員自
    首而接受裁判。
二、案經劉隨來訴由臺北縣政府警察局三峽分局報請臺灣板橋地
    法院檢察署檢察官偵查後聲請簡易判決處刑。
    理  由
一、被告以外之人於審判外之言詞或書面陳述，除法律有規定者
    外，不得作為證據。次按被告以外之人於審判外之陳述，經
    當事人於審判程序同意作為證據，法院審酌該言詞陳述或書
    面陳述作成時之情況，認為適當者，亦得為證據。當事人、
    代理人或辯護人於法院調查證據時，知有第一百五十九條第
    一項不得為證據之情形，而未於言詞辯論終結前聲明異議者
    ，視為有前項之同意，刑事訴訟法第一百五十九條第一項及
    第一百五十九條之五分別定有明文。查告訴人劉隨來於警詢
    及偵查中所為之證述，檢察官及被告均未爭執並無證據能力
    ，且迄本院言詞辯論終結前，復未就上開證據之證據能力聲
    明異議，本院審酌上開證據並非違法取得，亦無證明力明顯
    過低之情形，依上揭說明，有證據能力。
二、訊據被告甲○○對於上揭過失傷害之犯行坦承不諱，核與告
    訴人劉隨來在警詢時及偵查中指述情節相符，復有臺北縣政
    府警察局三峽分局道路交通事故現場圖、道路交通事故調查
    報告表(一)、(二)、現場照片十六幀附卷可稽。而告訴人因本件
    車禍受有頭部外傷併創傷性硬腦膜下出血、創傷性顱內出血
    、右側股骨、右側脛骨、腓骨、左側踝骨、右側第四、五肋
    骨骨折併創傷性血胸，右下肢開放性骨折術後右下肢皮膚缺
    損、尾椎處及背部褥瘡之傷害，亦有卷附之財團法人恩主公
    醫院甲種、乙種診斷證明書各一份可憑。按汽車行駛時，駕
    駛人應注意車前狀況，並隨時採取必要安全措施，道路交通
    安全規則第九十四條第三項定有明文；次按汽車行近行人穿
    越道前，應減速慢行，遇有行人穿越時，無論有無交通警察
    指揮或號誌指示，均應暫停讓行人先行通過，道路交通安全
    規則第一百零三條亦定有明文。被告既考領有合法之普通小
    型車駕駛執照，對於上揭規定自應知之甚詳並確實遵守，而
    依當時天候晴、日間自然光線、柏油路面乾燥、無缺陷或障
    礙物之不能注意之情事，被告行經上開路口時，竟未注意車
    前狀況，且未減速慢行，讓告訴人先行通過，仍貿然往前行
    駛，因而肇事，其駕駛行為具有過失，至為灼然。再者，告
    訴人劉隨來所受前揭傷害，與被告之過失行為間具有相當因
    果關係，亦堪認定。本件事證明確，被告犯行已堪認定，應
    依法論科。
三、核被告甲○○所為，係犯刑法第二百八十四條第一項前段之
    過失傷害罪。依卷附之道路交通事故現場圖所載，本件撞擊
    之處所，即為台北縣鶯歌鎮○○路與中山路二四九巷口之行
    人穿越道旁，被告係汽車駕駛人，行經行人穿越道不依規定
    讓行人優先通行，應依道路交通管理處罰條例第八十六條第
    一項規定加重其刑。又被告於肇事後，在未被有偵查犯罪職
    權之公務員發覺前，主動向前往處理車禍之臺北縣政府警察
    局三峽分局員警自首犯罪，並接受裁判，此有臺北縣政府警
    局三峽分局道路交通事故肇事人自首情形紀錄表一份附卷可
    稽，應依刑法第六十二條前段減輕其刑，並與上開道路交通
    管理處罰條例第八十六條第一項之加重規定，先加後減之。
    。原審以被告犯行明確，依法論罪科刑，固非無見，惟查：
    （一）原審引用臺灣省臺北縣區車輛行車事故鑑定委員會九
    十七年四月十六日北縣鑑字第九七０二二一號鑑定意見書，
    認定告訴人劉隨來未依規定橫越道路亦有過失云云，惟告訴
    人劉隨來於警詢時證稱：伊約早上六點多出門前往中山路加
    油站適菜園種菜，當時是正要過馬路到對面而發生車禍，伊
    因腦部重創昏迷不記得當時徒步過馬路至對面有無行走在斑
    馬線上等語（見台灣板橋地方法院檢察署九十七年偵字第八
    八二二號偵查卷第四、五頁），僅能證明告訴人於通過中山
    路路口時發生車禍，至於告訴人劉隨來是否未依規定行走行
    人穿越道路，而橫越道路，實非無疑。雖告訴人劉隨來已於
    九十七年八月二十五日因肺炎及泌尿道感染，致敗血性休克
    併呼吸衰竭而死亡，此有財團法人恩主公醫院北府衛醫字第
    貳貳玖玖號死亡證明書一紙附卷可稽，尚無法再行傳喚告訴
    人劉隨來到庭陳述，查明詳情。被告甲○○亦辯稱告訴人穿
    越道路時並未依規定行走在行人穿越道上等語。（二）然據
    被告甲○○其於警詢時供稱：因太陽直接照射伊的眼睛，行
    經肇事地點前伊便先減速慢行，於行經肇事地點突然聽到二
    聲撞擊的聲音，同時發現右前擋風玻璃已經破裂，伊便立即
    先將車輛停於車禍現場內側車道上，立即下車察看，才知是
    撞到一位行人，而發生交通事故等語（見同上偵查卷第十頁
    ），可知被告甲○○係在撞擊被害人劉隨來，肇事後始發現
    車前有行人，此與被告明確供稱告訴人穿越道路之行進方向
    即有不符，鑑定委員會未能充分理解被害人劉隨來上開於警
    詢之證述，即貿然採信被告甲○○上開之供述，作為鑑定之
    事實基礎，已非妥適。況且，觀諸道路交通事故現場圖所示
    ，案發現場被告行經之車道上並無任何剎車痕跡，然再對照
    告訴人之雨鞋掉落位置係距離中山路二四九巷口二十公尺位
    置，及告訴人血跡之位置係距離中山路二四九巷口二十六點
    五公尺（見同上偵查卷第十六頁），並被告所駕駛車輛之擋
    風玻璃右側大片碎裂及引擎蓋右側大片凹陷之程度（見同上
    偵查卷第三十三頁），足認被告駕駛上開車輛行經肇事地點
    時之車速甚疾，且未減速慢行，以致車輛撞擊之力道能將車
    輛之擋風玻璃大片撞裂及引擎蓋大片撞凹，並將告訴人撞擊
    至距離路口有二十六公尺遠之處，始倒落地面留下血跡，則
    被告於警詢中供稱其有於路口減速、曾見被害人未走行人穿
    越道橫越馬路云云，均與上開卷內資料不符，關於此點亦未
    見鑑定委員會對此有所斟酌，職是上開鑑定意見書就告訴人
    未依規定行走行人穿越道為肇事主因，容有未洽，尚不足採
    為認定被害人同有未走行人穿越道橫越馬路過失之論據。從
    而，原審判決此部分證據之記載即有未洽。檢察官依告訴人
    具狀請求上訴意旨，指摘原審有上揭認定事實不當之處等語
    ，提起上訴，非無足採，原審判決既有誤認本件告訴人亦有
    過失之可議之處，自應由本院將原審判決撤銷，另為適當之
    判決。爰審酌被告並無任何前科素行良好、國中畢業之智識
    程度，及駕駛車輛未注意車前狀況、行經路口未減速慢行過
    失重大，且造成被害人上開傷害重大之程度、被告犯後僅給
    付被害人新台幣六萬元，迄今尚未與告訴人家屬達成和解等
    一切情狀，量處如主文所示之刑，並諭知易科罰金之折算標
    準，以資懲儆。
據上論斷，應依刑事訴訟法四百五十五條之一第一項、第三項、
第三百六十九條第一項前段、第三百六十四條、第二百九十九條
第一項前段，道路交通管理處罰條例第八十六條第一項，刑法第
二百八十四條第一項前段、第六十二條前段、第四十一條第一項
前段，刑法施行法第一條之一，判決如主文。
本案經檢察官藍海凝到庭執行職務。
中    華    民    國    97    年    11    月    27    日
                  刑事第七庭審判長法  官  胡堅勤
                                  法  官  林家賢
                                  法  官  盧軍傑
以上正本證明與原本無異。
本件不得上訴。
                                  書記官  梁宜庭
中    華    民    國    97    年    11    月    28    日
附錄本案論罪科刑法條全文：
刑法第二百八十四條
因過失傷害人者，處六月以下有期徒刑、拘役或五百元以下罰金
，致重傷者，處一年以下有期徒刑、拘役或五百元以下罰金。
從事業務之人，因業務上之過失傷害人者，處一年以下有期徒刑
、拘役或一千元以下罰金，致重傷者，處三年以下有期徒刑、拘
役或二千元以下罰金。


司法院資訊處製作；財團法人民間司法改革基金會備份。
